【裁判字號】    97,交抗,181
【裁判日期】    970821
【裁判案由】    聲明異議
【裁判全文】
臺灣高等法院臺南分院交通事件裁定     97年度交抗字第181號
抗  告  人
即受處分人  甲○○
上列抗告人因聲明異議案件，不服臺灣臺南地方法院97年度交聲
字第119號，中華民國97年6月24日裁定提起抗告，本院裁定如下
：
    主  文
抗告駁回。
    理  由
一、抗告意旨略以：在道路交通裁罰案件中，員警立於舉發人之
    地位，係以使行為人受裁罰為目的，參照最高法院52年台上
    字第1300號判例意旨，仍應調查其他證據以資認定行為人是
    否違反道路交通安全規則，尚難在無其他佐證下，僅以舉發
    員警之證述，即認定行為人違反道路交通安全規則。員警出
    庭時所說綠燈時即在小東路307巷口觀察用路人道路使用的
    情形，與抗告人所說是從小東路307巷口騎出說法是有出入
    ，依39年判字第2號，當事人主張事實，須負舉證責任，倘
    其所提出之證據，不足為主張事實之證明，自不能認其主張
    之事實為真實。又行政官署對於人民有所處罰，必須確實證
    明其違法之事實；倘不能確實證明違法事實之存在，其處罰
    即不能認為合法。如今抗告人行向與員警說法有所出入，卻
    要抗告人拿出發票證明，有違上開判例。然員警以人為目測
    之方式而開單舉發，其人為目測方式，不免因往來車輛甚多
    而有所誤差之情事，故僅以員警目測駕駛人之有闖紅燈之目
    測所得，作為認定駕駛人有闖紅燈之行為之唯一證據，其認
    定是否正確無訛？實難置疑，懇請撤銷原裁定，更為適當之
    裁定等語。
二、原裁定意旨略以：異議人即受處分人甲○○於民國（下同）
    96年12月22日15時5分許，駕駛車牌號碼NK6-992重機車，行
    經臺南市○○路與小東路307巷之交叉路口，駕車行經有燈
    光號誌管制之交叉路口闖紅燈，遭警舉發，有台南市警察局
    96年12月22日南市警交字第S00000000號舉發違反道路交通
    管理事件通知單1份附卷可稽，並業據證人即舉發警員林宏
    孟到庭具結證述明確，則異議人有於前揭時、地有闖紅燈之
    違規事實，應堪認定，則原處分機關據以援引道路交通管理
    處罰條例第53條第1項、第63條第1項第3款及違反道路交通
    管理事件統一裁罰標準表等規定，裁處異議人罰鍰新台幣1,
    800元，並記違規點數3點，核無違誤或不當，本件異議為無
    理由，應予駁回。
三、按汽車駕駛人，行經有燈光號誌管制之交岔路口闖紅燈者，
    處新臺幣1,800元以上5,400元以下罰鍰，並記違規點數3點
    ，道路交通管理處罰條例第53條第1項及第63條第1項第3款
    定有明文。
四、經查：
    (一)抗告人於96年12月22日15時5分許，騎乘車牌號碼NK6-9
        92號之重型機車，於行經台南市○○路與小東路307巷
        口之有燈光號誌管制交叉路口時，有闖紅燈之違規行為
        ，為警當場攔停舉發，此為抗告人所不否認，並有台南
        市警察局96年12月22日南市警交字第S00000000號舉發
        違反道路交通管理事件通知單1份附卷可稽（附於原審
        卷後附之聲明異議案全卷內）。
    (二)按當場舉發交通違規並不以攝影或照相存證為其要件，
        亦不以舉發錄影或照片為唯一之證明方法，此由道路交
        通管理處罰條例第7條之2規定反面解釋即可推知，蓋諸
        多違規行為之發生難以預期，違規狀態稍縱即逝，如闖
        紅燈（在未設置闖紅燈自動照相儀器之處所）；未戴安
        全帽之騎士見警攔查，隨即戴上安全帽；未繫安全帶之
        汽車駕駛見警攔查，隨即繫上安全帶等情形，根本無法
        期待此類違規行為均須攝影或照相為證。又法院受理有
        關交通事件，準用刑事訴訟法之規定，道路交通管理處
        罰條例第89條前段定有明文，而證人復為刑事訴訟法明
        定之證據方法之一，因此，若舉發警員係親眼見聞違規
        經過，並經以證人之身分具結後為證述，依此證人證詞
        仍不失為證明方法之一種，合先敘明。
    (三)抗告人雖辯稱：其當時行向係由小東路258巷欲左轉小
        東路，適逢小東路307巷口左轉之自小客車，遂由自小
        客車之左側閃避後再進行左轉，並無闖紅燈之行為云云
        ，惟據證人即舉發警員林宏孟於原審具結證稱：我當時
        是從小東路307巷即照片編號Ａ中編號的位置出來，
        抗告人不是從對面7-11便利商店的巷子出來，而是照片
        編號Ａ中編號的行駛方向，與照片中機車騎士的行車
        方向是一致的。當時我在307巷口人行道與機車待轉區
        中間的位置等紅燈，當燈號變為綠燈時，依我習慣會先
        等5秒鐘讓他車先行，當時307巷是綠燈，我的頭是朝左
        看，我看到抗告人的車輛從永康往市區方向駛過我面前
        ，當時他的行車方向小東路是紅燈。我看到抗告人通過
        我面前之後，我就往前攔查，在抗告人通過下一個路口
        之前，在299巷口將他攔下等語（詳原審卷第18頁至第1
        9頁），是抗告人上開所辯，實不足採，則抗告人確有
        上開違規事實，洵堪認定。
    (四)又抗告人辯稱：警員當時位置無法看出抗告人有闖紅燈
        之情形云云，然抗告人亦不否認當時舉發員警所在位置
        ，係位於小東路307巷口，並據證人林宏孟於原審具結
        證稱：當時我在307巷口人行道與機車待轉區中間的位
        置，就如我在該照片編號Ｄ上用藍色原子筆所畫圓圈的
        位置，該位置可以清楚看到路口車輛的進行情形。我當
        時是巡邏取締交通違規勤務，所以我才在路口觀察用路
        人行車的狀況，我是在307巷綠燈的時候，就已經停在
        該處，等號誌變化看用路人道路使用的情形，所以才看
        清楚抗告人闖紅燈的情況等語（詳原審卷第19頁至第20
        頁），觀諸卷內照片編號Ｃ拍攝時所站立之位置，亦即
        照片編號Ｄ中員警發覺抗告人本件違規行為當時所在之
        位置（詳原審卷第25頁），可知員警當時所在位置，確
        可清楚直視包含小東路258巷在內之用路人行車狀況，
        故抗告人前開所辯，亦不足採。
    (五)抗告意旨雖認應由舉發人負舉證責任，不應單以員警之
        證述認定本件違規行為，然舉發員警業經原審法院傳喚
        到庭，其具結後所為之證述，自得作為認定本件違規行
        為之證據，而本件違規行為據上開證人之證述，既已堪
        予認定，已如前述，則原裁定駁回抗告人之聲明異議，
        其認事用法，自無違法或不當之處，故抗告意旨所指，
        顯不足採。
五、綜上所述，抗告人既有前揭於行經有燈光號誌管制之交岔路
    口闖紅燈之違規行為，洵堪認定，則原處分機關依道路交通
    管理處罰條例第53條第1項、第63條第1項第3款（原裁決書
    漏載第1項第3款）及違反道路交通管理事件統一裁罰標準表
    等規定，裁處抗告人罰鍰新台幣1,800元，並記違規點數3點
    ，核無違誤或不當，原裁定乃駁回抗告人之異議，於法並無
    不合。抗告人提起本件抗告，為無理由，應予駁回。
六、據上論斷，應依道路交通案件處理辦法第26條，刑事訴訟法
    第412條，裁定如主文。
中    華    民    國    97    年    8     月    21    日
                  刑事第五庭  審判長法  官  楊明章
                                    法  官  楊子莊
                                    法  官  戴勝利
以上正本證明與原本無異。
不得再抗告。
                                    書記官  陳淑貞
中    華    民    國    97    年    8     月    21    日


司法院資訊處製作；財團法人民間司法改革基金會備份。
